【裁判字號】    99,台上,7292
【裁判日期】    991125
【裁判案由】    違反毒品危害防制條例
【裁判全文】
最高法院刑事判決            九十九年度台上字第七二九二號
上  訴  人  李志鵬
上列上訴人因違反毒品危害防制條例案件，不服台灣高等法院台
中分院中華民國九十九年九月十六日第二審判決（九十九年度上
訴字第一一九七號，起訴案號：台灣台中地方法院檢察署九十八
年度偵字第一八七一三號），提起上訴，本院判決如下：
    主  文
上訴駁回。
    理  由
按刑事訴訟法第三百七十七條規定，上訴於第三審法院，非以判
決違背法令為理由，不得為之。是提起第三審上訴，應以原判決
違背法令為理由，係屬法定要件。如果上訴理由書狀並未依據卷
內訴訟資料，具體指摘原判決不適用何種法則或如何適用不當，
或所指摘原判決違法情事，顯與法律規定得為第三審上訴理由之
違法情形，不相適合時，均應認其上訴為違背法律上之程式，予
以駁回。本件原審經審理結果，認為上訴人李志鵬販賣第二級毒
品之犯行明確，因而維持第一審依修正前毒品危害防制條例第四
條第二項規定，論處上訴人販賣第二級毒品二罪（均累犯，各處
有期徒刑七年四月，定應執行刑七年十月及相關沒收之宣告）。
已詳敘其調查、取捨證據之結果及憑以認定犯罪事實之心證理由
。從形式上觀察，並無違反經驗、論理法則或其他足以影響判決
結果之違法情形存在。上訴人上訴意旨略稱：（一）、原判決認
定上訴人販賣第二級毒品甲基安非他命，係以證人陳昭穎於民國
九十八年六月二十四日，在台灣台中地方法院（下稱台中地院）
審理九十八年度易字第一八三四號案件時之證詞為主要論據，惟
其證詞有瑕疵，其於台灣台中地方法院檢察署（下稱台中地檢署
）九十八年度他字第三三０一號偵查中證稱：伊於同年二月八日
、二月九日二次購買甲基安非他命，都是用前女友張美金的電話
，與上訴人聯絡交易。經檢察官提示通聯紀錄後，始更正為同年
二月六日、二月九日。足見陳昭穎向上訴人購買第二級毒品甲基
安非他命之時間，究係於九十八年二月八、九日或同年月六、九
日，前後說詞矛盾，並無補強證據，原判決遽予採信更正後說詞
，顯有判決違背法令之違誤。（二）、陳昭穎另於上開偵訊中結
證稱：「（第二次交易毒品時）上訴人之小客車停在前面，我的
機車停在後面，我下車走到小客車右前座，他打開車窗，就把安
非他命拿給我」等語。然查獲本件販毒之警員廖文雄則稱：「伊
看到陳昭穎騎機車與一台小客車好像有靠在一起併排，好像在那
邊講話，我們離他大約有五十公尺，我們靠近要盤查時，小客車
就開走了，陳昭穎馬上把一包安非他命丟在地上」。兩者證詞不
同，原判決對上開有利於上訴人之廖文雄證詞，並未說明不予採
納之理由；且上訴人認為陳昭穎所有之0000000000號
行動電話及上訴人所持有之0000000000號行動電話之
雙向通聯紀錄，應係節錄後之資料，不足作為認定上訴人犯罪之
證據，原判決不採上訴人之辯解，未說明不予採信之理由，原判
決當然違背法令等語。
惟查：（一）、施用毒品行為人供出毒品來源，因而破獲者，得
減輕其刑，是施用毒品者所為毒品來源之證言，固屬有利於己之
供述，縱無瑕疵，亦不得作為認定販毒者犯罪之唯一證據，仍須
以補強證據證明確與事實相符。但所謂「補強證據」，係指除該
證言本身外，其他足以佐證證言具有相當程度真實性之證據而言
，其所補強者，不以事實之全部為必要，祇須因補強證據與自白
相互印證，依社會通念，足使犯罪事實獲得確信者，即足當之。
本件上訴人販賣第二級毒品甲基安非他命犯行，固係由施用毒品
者陳昭穎於台中地院審理九十八年度易字第一八三四號毒品危害
防制條例案件時，供出其以電話聯絡，於同年二月八日（嗣更正
為六日）、九日兩次，各以新台幣（下同）一千元向上訴人購買
第二級毒品甲基安非他命各一小包施用等情，由該院移台中地檢
署偵辦。惟陳昭穎於同年二月九日晚上十九時三十分許，在台中
縣太平市○○路○段九五之二號附近巷內，以一千元向上訴人購
買第二級毒品甲基安非他命一小包，甫完成交易後，即為警當場
查獲，並扣得甲基安非他命一小包（驗餘淨重０．０九五三公克
），有搜索扣押筆錄、扣押物品目錄表、通聯紀錄表、持用手機
翻拍照片在卷可稽（見太平分局影印警卷第四至一二頁），及陳
昭穎持用其女友張美金之0000000000號行動電話與上
訴人借用其友人巫嘉信所有SIM 卡之0000000000號行
動電話通聯紀錄，有台灣大哥大資料查詢單在卷可證（見他字第
三三０一號卷第一五至三四頁），上訴人、陳昭穎承認上開行動
電話分別為其所持用並發、受話無訛，對於陳昭穎供述上訴人販
賣第二級毒品甲基安非他命犯行之證據，自具有足夠之補強作用
，足以證明上訴人確有上開二次販賣第二級毒品甲基安非他命予
陳昭穎之犯行。上訴意旨指摘欠缺補強證據云云，顯有誤會。至
檢察官偵訊中提示上訴人通聯紀錄，喚起陳昭穎記憶，陳昭穎隨
即更正陳述第一次向上訴人購買毒品之日期為九十八年二月六日
，徵之刑事訴訟法第一百六十六條之一第三項第三款之規定，亦
為法之所許，難謂有何判決違背法令之違誤。（二）、證人之供
述前後稍有不符或相互間有所歧異，究竟何者為可採，事實審法
院非不可本於經驗法則，斟酌其他情形，作合理之比較，定其取
捨；若其基本事實之陳述與真實性無礙時，仍非不得予以採信，
非謂一有不符或矛盾，即應認其全部均為不可採信。上訴人於九
十八年二日九日晚上十九時三十分許，在台中縣太平市○○路○
段九五之二號附近巷內，第二次與陳昭穎為毒品交易情形。陳昭
穎與廖文雄（即查獲之警員）就上訴人所駕駛之小客車與毒品買
受人陳昭穎所乘之機車，究係併排停車或前後停車，兩者供述不
一，廖文雄稱：「好像靠在一起併排，他們好像在那裡講話，我
距離他們大約五０公尺」，而陳昭穎則稱：「我的機車停在後面
，下車走到小客車右前座，他打開車窗，把安非他命拿給我」等
語。惟本次毒品交易基本事實，應為毒品交易之對象、數量、價
格、已否完成交易等項，而此部分事實，陳昭穎在偵查中及第一
審之證詞極為明確，且係為警當場查獲，並自陳昭穎身上起出甫
買受之甲基安非他命一包扣案可憑。至於小客車顏色、車號、併
排或前後停車等細節問題，縱稍有不同，苟與基本事實無礙，仍
非不得予以採信。原審已就上述證據，斟酌取捨，並於理由欄詳
敘取捨證據與證據證明力得心證之判斷理由，依上說明，原判決
並無證據上理由矛盾或理由不備之違法情形。卷附行動電話雙向
通聯紀錄表，係檢察官向台灣大哥大公司函調而得，上訴人推稱
係節錄後之資料，於上訴本院後始指稱無證據能力云云，顯屬無
稽。綜上所述，上訴意旨乃徒就原判決已說明之事項，及原審採
證認事之職權行使，任憑己見漫為事實上之爭執。核與法律規定
得為第三審上訴理由之違法情形，不相適合，其上訴違背法律上
之程式，應予駁回。
據上論結，應依刑事訴訟法第三百九十五條前段，判決如主文。
中    華    民    國  九十九  年   十一   月  二十五  日
                      最高法院刑事第九庭
                          審判長法官  花  滿  堂  
                                法官  黃  正  興  
                                法官  洪  昌  宏  
                                法官  王  聰  明  
                                法官  郭  毓  洲  
本件正本證明與原本無異
                                      書  記  官  
中    華    民    國  九十九  年   十一   月  二十九  日
                                                      K

司法院資訊處製作；財團法人民間司法改革基金會備份。
